【裁判字號】    98,訴,1367
【裁判日期】    980930
【裁判案由】    違反毒品危害防制條例
【裁判全文】
臺灣彰化地方法院刑事判決              98年度訴字第1367號
公  訴  人  臺灣彰化地方法院檢察署檢察官
被      告  甲○○
                    現於臺灣彰化監獄彰化分監執行中
上列被告因違反毒品危害防制條例案件，經檢察官提起公訴（98
年度毒偵字第1524號），本院合議庭裁定改由受命法官獨任以簡
式審判程序審理，判決如下：
    主  文
甲○○施用第一級毒品，累犯，處有期徒刑捌月；又施用第二級
毒品，累犯，處有期徒刑陸月；應執行有期徒刑壹年。
    犯罪事實
一、甲○○前因竊盜案件，經本院於民國97年6 月25日，以97年
    度彰簡字第706 號判處有期徒刑2 月確定，於97年10月23日
    縮刑期滿執行完畢。又因施用毒品案件，經本院於88年4 月
    29日，以88年度毒聲字第1818號裁定送觀察、勒戒，因有繼
    續施用毒品之傾向，再經本院於同年5 月15日，以88年度毒
    聲字第2048號裁定令入戒治處所施以強制戒治，再經本院於
    同年9 月16日，以89年度毒聲字第3990號裁定停止戒治，所
    餘期間交付保護管束，後經本院年11月16日，以88年度毒聲
    字第5003號裁定撤銷停止戒治，令入戒治處所繼續施以強制
    戒治，並於89年8 月6 日執行完畢釋放，並由臺灣彰化地方
    法院檢察署檢察官於89年8 月25日，以89年度戒毒偵字第95
    4 、955 、956 及957 號為不起訴處分確定。詎其於前揭強
    制戒治執行完畢釋放後5 年內，復因施用第一、二級毒品案
    件，經本院以93年度訴字第1089號判刑確定後，仍不知悔改
    ，復分別基於施用第一級毒品海洛因、第二級毒品甲基安非
    他命之犯意，於98年5 月20日中午12時許，在彰化縣彰化市
    ○○路159 巷1 弄6 號住處，先以將海洛因摻水用針筒注射
    體內之方式，施用第一級毒品海洛因1 次，3 分鐘後，再將
    甲基安非他命置於玻璃球吸食器，於下方燒烤，以吸食煙霧
    之方式，施用第二級毒品甲基安非他命1 次。嗣因另案為警
    於98年5 月23日上午10時25分許，在彰化縣彰化市○○路15
    9 巷口緝獲，而於未被有偵查犯罪職權之機關或公務員發覺
    本案施用第一級毒品之犯行前，即主動向詢問之員警供承有
    上開施用毒品犯行，自首而接受裁判，復經員警採集其尿液
    送驗，結果呈嗎啡及甲基安非他命陽性反應，始悉上情。
二、案經彰化縣警察局彰化分局報請臺灣彰化地方法院檢察署檢
    察官偵查起訴。
    理  由
一、按除被告所犯為死刑、無期徒刑、最輕本刑為3 年以上有期
    徒刑之罪或高等法院管轄第一審案件者外，於刑事訴訟法第
    273 條第1 項程序進行中，被告先就被訴事實為有罪之陳述
    時，審判長得告知被告簡式審判程序之旨，並聽取當事人、
    代理人、辯護人及輔佐人之意見後，裁定進行簡式審判程序
    ；除簡式審判程序、簡易程序及第376 條第1 款、第2 款所
    列之罪之案件外，第一審應行合議審判，刑事訴訟法第273
    條之1 第1 項、第284 條之1 分別定有明文。本件被告甲○
    ○所犯係死刑、無期徒刑、最輕本刑為3 年以上有期徒刑或
    高等法院管轄第一審案件以外之罪，並於本院行準備程序時
    就被訴事實為有罪之陳述，本院合議庭依前揭規定，經評議
    結果，裁定改由受命法官獨任行簡式審判程序，先予敘明。
二、上開犯罪事實，迭據被告於警詢、檢察官偵查中及本院審理
    時坦承不諱，且其於98年5 月23日為警查獲時所採取之尿液
    ，經送鑑驗結果，確呈嗎啡、甲基安非他命反應，有彰化縣
    警察局彰化分局委託鑑驗尿液代號與真實姓名對照表及詮昕
    科技股份有限公司98年6 月12日濫用藥物尿液檢驗報告（報
    告編號：00000000）各1 紙附卷可稽，足認被告自白與事實
    相符，本件事證明確，被告犯行洵堪認定。
三、按海洛因、甲基安非他命為毒品危害防制條例第2 條第2 項
    第1 、2 款所稱之第一、二級毒品，不得施用、持有。次按
    ，毒品危害防制條例於92年7 月9 日修正公布，自93年1 月
    9 日施行，其中第20條、第23條將施用毒品之刑事處遇程序
    ，區分為「初犯」及「5 年內再犯」、「5 年後再犯」。依
    其立法理由之說明：「初犯」，經觀察、勒戒或強制戒治後
    ，應為不起訴處分或不付審理之裁定；經觀察、勒戒或強制
    戒治執行完畢釋放後，「5 年內再犯」者，因其再犯率甚高
    ，原實施之觀察、勒戒及強制戒治既已無法收其實效，爰依
    法追訴或裁定交付審理。至於經觀察、勒戒或強制戒治執行
    完畢釋放後，「5 年後再犯」者，前所實施之觀察、勒戒或
    強制戒治已足以遮斷其施用毒品之毒癮，為期自新及協助其
    斷除毒癮，仍適用「初犯」規定，先經觀察、勒戒或強制戒
    治之程序。從而依修正後之規定，僅限於「初犯」及「5 年
    後再犯」二種情形，始應先經觀察、勒戒或強制戒治程序。
    倘被告於5 年內已再犯，經依法追訴處罰，縱其第三次（或
    第三次以上）再度施用毒品之時間，在初犯經觀察、勒戒或
    強制戒治執行完畢釋放5 年以後，已不合於「5 年後再犯」
    之規定，且因已於「5 年內再犯」，顯見其再犯率甚高，原
    實施觀察、勒戒或強制戒治，已無法收其實效，即應依該條
    例第10條處罰。至於第三次（或第三次以上）施用毒品之時
    間，是否宜有期間限制？以多久為適宜？則分屬刑事政策、
    專門醫學之範圍，非審判機關所能決定，有待循立法途徑解
    決（最高法院95年5 月9 日95年度第7 次刑事庭會議及97年
    9 月9 日97年度第5 次刑事庭會議決議參照）。本件被告前
    因施用毒品案件，經本院於88年4 月29日，以88年度毒聲字
    第1818號裁定送觀察、勒戒，因有繼續施用毒品之傾向，再
    經本院於同年5 月15日，以88年度毒聲字第2048號裁定令入
    戒治處所施以強制戒治，再經本院於同年9 月16日，以89年
    度毒聲字第3990號裁定停止戒治，所餘期間交付保護管束，
    後經本院年11月16日，以88年度毒聲字第5003號裁定撤銷停
    止戒治，令入戒治處所繼續施以強制戒治，並於89年8 月6
    日執行完畢釋放，並由臺灣彰化地方法院檢察署檢察官於89
    年8 月25日，以89年度戒毒偵字第954 、955 、956 及957
    號為不起訴處分確定；復於上開強制戒治執行完畢5 年內，
    再因施用第一、二級毒品案件，經本院於93年11月4 日，以
    93年度訴字第1089號各判處有期徒刑10月、5 月，應執行有
    期徒刑1 年2 月確定等情，有臺灣高等法院被告前案紀錄表
    及臺灣彰化地方法院檢察署刑案資料查註紀錄表各1 份在卷
    足憑；是本件被告施用第一級毒品海洛因、第二級毒品甲基
    安非他命之犯行，雖已逾前次強制戒治執行完畢後5 年之期
    間，然被告既曾於強制戒治執行完畢5 年內再犯，並經依法
    追訴處罰，初已不合於條文所定「5 年後再犯」之要件，即
    與毒品危害防制條例第20條第3 項所定適用初犯之規定不符
    ，揆諸首揭決議意旨，本件被告已於「5 年內再犯」，顯見
    其再犯率甚高，無論其「5 年內再犯」之時點係於上開修法
    前或後，亦無論其後各次施用毒品之犯行，是否已逾前次觀
    察勒戒或強制戒治執行完畢後5 年，均毋須再重新施予觀察
    、勒戒或強制戒治之處遇程序，而應依毒品危害防制條第23
    條第2 項規定，逕予訴追處罰。綜上所述，本件犯罪事證明
    確，被告前開犯行洵堪認定，應予依法論科。
四、核被告所為，各係犯毒品危害防制條例第10條第1 項施用第
    一級毒品罪、同條第2 項施用第二級毒品罪。其持有第一級
    毒品海洛因及第二級毒品甲基安非他命之低度行為，分別應
    為施用之高度行為所吸收，均不另論罪。所犯上開二罪，犯
    意各別、罪名有異，應予分論併罰。又被告前因竊盜案件，
    經本院於97年6 月25日，以97年度彰簡字第706 號判處有期
    徒刑2 月確定，於97年10月23日縮刑期滿執行完畢等情，亦
    有上開前案紀錄表在卷可按，其於有期徒刑執行完畢後5 年
    內，故意再犯本件有期徒刑以上之各罪，均為累犯，應依刑
    法第47條第1 項之規定，各加重其刑。再按，刑法第62條所
    謂「發覺」，固非以有偵查犯罪職權之機關或人員確知其人
    犯罪無誤為必要，而於對其發生嫌疑時，即得謂為已發覺；
    但此項對犯人之嫌疑，仍須有確切之根據得為合理之可疑者
    ，始足當之，若單純主觀上之懷疑，要不得謂已發生嫌疑（
    最高法院72年度臺上字第641 號判例意旨參照）。本件被告
    施用第一級毒品之犯行，係因另案經通緝到案，被告於警局
    製作筆錄時，客觀上並無任何跡象足以判斷有施用毒品之犯
    行，故其在有偵查犯罪職權之機關或個人發覺其犯罪前，自
    動向承辦警員自首其施用第一級毒品之犯行，嗣並配合接受
    採尿檢驗等情，此有彰化縣警察局彰化分局訊問（調查）筆
    錄、自首情形紀錄表各1 份（見98年度毒偵字第1524號卷第
    3 、10頁）附卷可憑，足認被告確係在警員未發現有確切之
    根據得為合理之懷疑前（即本案並未查扣得任何毒品或供施
    用毒品之工具等），即主動供述其施用第一級毒品，此部分
    犯行自屬符合自首之要件無誤，爰依刑法第62條前段之規定
    ，予以減輕其刑，並依刑法第71條第1 項之規定，先加後減
    之。爰審酌被告前有多次施用毒品前科，竟仍無視於毒品對
    於自身健康之戕害及國家對於杜絕毒品犯罪之禁令，一犯再
    犯，顯見上開刑罰實難收警惕之效，自不宜輕縱，應予嚴懲
    ，惟斟酌修正後刑法刪除連續犯之規定，即採一罪一罰之刑
    事政策，為避免刑罰輕重失衡，及考量被告施用毒品僅戕害
    己身，犯後均坦承犯行，態度良好等一切情狀，分別量處如
    主文所示之刑，並定其應執行之刑。
據上論斷，應依刑事訴訟法第273 條之1 第1 項、第299 條第1
項前段，毒品危害防制條例第10條第1 項、第2 項，刑法第11條
前段、第47條第1 項、第62條前段、第51條第5 款，判決如主文
。
中    華    民    國    98    年    9     月    30    日
                  刑事第八庭          法  官  戰諭威
以上正本證明與原本無異。
如不服本判決應於收受判決後10日內向本院提出上訴書狀，並應
敘述具體理由；其未敘述上訴理由者，應於上訴期間屆滿後20日
內向本院補提理由書 (均須按他造當事人之人數附繕本)「 切勿
逕送上級法院」。
中    華    民    國    98    年    9     月    30    日
                                      書記官  陳佳宏
附錄本案論罪科刑法條：
毒品危害防制條例第10條
施用第一級毒品者，處6 月以上5 年以下有期徒刑。
施用第二級毒品者，處3 年以下有期徒刑。


司法院資訊處製作；財團法人民間司法改革基金會備份。
